【裁判字號】    89,交訴,91
【裁判日期】    900222
【裁判案由】    過失致死
【裁判全文】
臺灣屏東地方法院刑事判決                          八十九年度交訴字第九一號
    公  訴  人  臺灣屏東地方法院檢察署檢察官
    被      告  甲○○
右列被告因過失致死案件，經檢察官提起公訴（八十九年度偵字第二三四七號），本
院判決如左：
    主  文
甲○○因過失致人於死，處有期徒刑陸月，如易科罰金，以佰元折算壹日，緩刑貳
年。
    事  實
一、甲○○未考領機車駕駛執照，於民國八十八年七月四日下午五時四十五分許，騎
    乘車牌號碼Ｗ０Ｆ－一一七號輕機車後載未配戴安全帽之陳偉民（甲○○之子）
    ，沿台十七線由東往西方向行駛（東港往高雄方向）至東港大橋橋面第五支路燈
    前慢車道處，適乙○○（業經判處有期徒刑十一月確定）駕駛車號ＹＩ－八八九
    六號自小客車違反橋樑不得臨時停車之規定，將該自小客車停於上開橋面路旁，
    甲○○本應注意車前狀況，並隨時採取必要之安全措施，且依當時傍晚有暮光、
    天候晴朗、柏油路平直、路況正常並無障礙或其他缺陷等情，顯無不能注意之情
    事，竟疏未注意車前已經停有乙○○之自小客車，而閃避不及，自後撞擊乙○○
    上開小客車左後方保險桿及行李箱，人車倒地，致其子陳偉民受顱內出血，送高
    雄長庚醫院急救後，延至同年月九日上午一時四十七分不治死亡。
二、案經乙○○告發由臺灣高雄地方法院檢察署呈請臺灣高等法院高雄分院檢察署令
    轉臺灣屏東地方法院檢察署檢察官偵查起訴。
    理  由
一、訊據被告甲○○對於右揭時、地無照騎乘機車搭載被害人陳偉民撞擊乙○○所駕
    駛停靠路邊之自小客車，並致使被害人陳偉民死亡之事實供承不諱，且被害人係
    因本件車禍致顱內出血死亡，業經臺灣高雄地方法院檢察署檢察官督同法醫師相
    驗明確，有相驗屍體證明書、驗斷書、及勘驗筆錄等在卷可憑。又駕駛人應注意
    車前狀況，並隨時採取必要之安全措施，道路交通安全規則第九十四條第三項定
    有明文。本件依被告所供其車速僅二十公里而已，看到自小客車時已閃避不及而
    撞上等語（本院八十九年六月二十四日、九十年二月八日審判筆錄），被告以如
    此緩慢之車速行進，卻絲毫未察覺前方停放之小客車，足見其並未集中精神駕駛
    ，其顯未注意車前車動態並隨時採取必要之安全措施，有違反上述交通安全規則
    而未盡其注意義務至明；再依道路交通事故調查表所示肇事時傍晚有暮光、天候
    晴朗、柏油路平直、路況正常並無障礙或其他缺陷等，被告若稍加注意即可避免
    車禍之發生，堪認其當時並無不能注意之情事，竟未注意及此，其有應注意能注
    意而不注意易之過失責任，應無疑義，況本件經送鑑定及覆議結果均認：「甲○
    ○駕駛機車未注意車前狀況為肇事主因，乙○○駕駛小客車故障停車橋上未設故
    障標示為肇事次因」。此有鑑定意見書及臺灣省高屏澎區車輛行車事故覆議鑑定
    委員會八十九年六月二十七日府覆議字第八九０七二六號函各乙紙在卷可參，此
    為該等鑑定機關本於專業知識及經驗所得之結論，自可憑信，益徵被告確有過失
    責任，又被害人之死亡係因被告之過失行為所致，二者間復有相當因果關係，本
    件事證明確，被告犯行堪以認定。
二、本件被告騎乘機車肇事致人於死，核其所為係犯刑法第二百七十六條第一項之過
    失致人於死罪。又被告無照駕車，因而致人死亡，依道路交通管理處條例第八十
    六條第一項規定，應加重其刑。爰審酌被告一時疏於注意而肇事，且被害人為被
    告之子，被告除罹刑章，亦因喪子而有椎心之痛，被告坦承犯行態度良好等一切
    情狀，酌情量處如主文所示之刑並諭知易科罰金之標準。又查被告未曾受有期徒
    刑之宣告，此有臺灣高等法院被告全國前案紀錄表在卷可查，其經此次科刑後，
    當知所警惕，應無再犯之虞，本院認所宣告之刑，以暫不執行為適當，爰併宣告
    緩刑二年，以啟自新。
三、末查本件被告係於八十八年七月四日，犯刑法第二百七十六條第一項之過失致死
    罪，其法定最重本刑為二年以下有期徒刑，依修正前刑法第四十一條規定：犯最
    重本刑為三年以下有期徒刑以下之刑之罪，而受六月以下有期徒刑或拘役之宣告
    ，因身體、教育、職業或家庭之關係，執行顯有困難者，得以一元以上三元以下
    折算一日，易科罰金。惟查上開刑法第四十一條，業經立法院修正並經總統於九
    十年一月十日公布，於同月十二日生效，依修正後之刑法第四十一條第一項前段
    規定：犯最重本刑為五年以下有期徒刑之罪，而受六個月以下有期徒刑或拘役之
    宣告者，得予以宣告易科罰金。另刑法第二條第一項前段之規定：行為後法律有
    變更者，適用裁判時之法律，但裁判前之法律有利於行為人者，適用最有利於行
    為人之法律，係採從新及從輕主義。本件比較結果雖無有利或不利之情形，但依
    從新主義，仍應依刑法第二條第一項前段之規定，適用上開修正後之刑法第四十
    一條第一項前段，併予宣告易科罰金，及其易科罰金之折算標準，並此敘明。
據上論斷，應依刑事訴訟法第二百九十九條第一項前段，道路交通管理處條例第八十
六條第一項、刑法二百七十六條第一項、第四十一條第一項前段、第七十四條第一款
，罰金罰鍰提高標準條例第一條前段、第二項，判決如主文。
本案經檢察官林津鋒到庭執行職務。
中      華      民      國    九十      年      二      月  二十二    日
                                      臺灣屏東地方法院刑事第三庭
                                          審判長法  官  黃國永
                                                法  官  陳姵君
                                                法  官  余德正
右正本證明與原本無異。
對於本判決如有不服應於收受送達後十日內向本院提出上訴書狀上訴於臺灣高等法院
高雄分院並按他造當事人之人數附具繕本。
                                                書記官  曾文玲
中      華      民      國      九十      年      二      月  二十二    日
附錄本判決論罪之法條：
刑法二百七十六條第一項
因過失致人於死者，處二年以下有期徒刑、拘役或二千元以下罰金。


司法院資訊處製作；財團法人民間司法改革基金會備份。
